【裁判字號】    97,訴,404
【裁判日期】    970609
【裁判案由】    偽證
【裁判全文】
臺灣雲林地方法院刑事判決               97年度訴字第404號
公  訴  人  臺灣雲林地方法院檢察署檢察官
被      告  乙○○
上列被告因偽證案件，經檢察官提起公訴（96年度偵字第3564號
），被告於準備程序進行中，就被訴事實為有罪之陳述，經本院
合議庭裁定由受命法官獨任進行簡式審判程序，判決如下：
    主  文
乙○○於執行審判職務之公署審判時，於案情有重要關係之事項
，供前具結，而為虛偽陳述，累犯，處有期徒刑月。
    事實及理由
一、犯罪事實：
    乙○○於民國93、94年間，分別因竊盜、毒品案件經本院各
    判處有期徒刑7 月、4 月、3 月、9 月確定，合併定應執行
    有期徒刑1 年8 月，96年4 月3 日縮短刑期假釋出獄，所餘
    刑期付保護管束，96年6 月10日保護管束期滿執行完畢。猶
    不知悔改，明知其自94年8 、9 月份開始，至同年10月份止
    ，確實曾先後向林英松購買價格新臺幣500 元至1,000 元不
    等之第一級毒品海洛因共約10次（林英松所涉販賣海洛因案
    件，業經本院及臺灣高等法院臺南分院判處連續販賣第一級
    毒品，處有期徒刑15年），竟為迴護林英松，而基於偽證之
    犯意，於96年7 月4 日下午2 時10分許，在本院審理林英松
    所涉犯上開販賣海洛因案件時，以證人身分至刑事第三法庭
    為該案作證，經審判長告以具結之義務、偽證之處罰後 (因
    乙○○所涉施用毒品案件部分業於96年6 月10日執行完畢，
    故未再依刑事訴訟法第181 條之規定告以得拒絕證言之權利
    )， 乙○○於朗讀結文、簽名具結後，竟針對有無向林英松
    購買海洛因之於案情有重要關係之事項，虛偽證稱：伊不曾
    向林英松買過海洛因或安非他命，係因為伊之前以為是林英
    松從中挑撥吳明詢開槍打傷伊，所以才會在檢察官那邊做偽
    證，伊在警察局及檢察官那邊說曾經向林英松買過10次海洛
    因，並不是事實等語，就此與林英松販賣海洛因案件有重要
    關係之事項，為虛偽之陳述，足以影響審判之結果。
二、認定犯罪事實所憑證據及理由：
  (一)本案被告乙○○所犯係死刑、無期徒刑、最輕本刑為3 年以
    上有期徒刑以外之罪，其於準備程序就前揭被訴事實為有罪
    之陳述，經受命法官告知簡式審判程序之旨，並聽取其與公
    訴人之意見後，本院合議庭裁定由受命法官獨任進行簡式審
    判程序，是本件之證據調查，依刑事訴訟法第273 條之2 規
    定，不受同法第159 條第1 項、第161 條之2 、第161 條之
    3 、第163 條之1 及第164 條至第170 條規定之限制，合先
    敘明。
  (二)上開犯罪事實，業據被告坦承不諱，且有(1)臺灣雲林地方法
    院檢察署94年度偵字第4471號案件94年11月24日被告以證人
    身分於檢察官面前具結證述之訊問筆錄及被告簽名之證人結
    文各1 份；(2)被告於林英松案件中於警詢之供述；(3)被告於
    林英松案件中96年7 月4 日下午2 時10分許在本院第三法庭
    審理林英松所涉販賣海洛因案件時，以證人身分之結證；(4)
    乙○○刑案資料查註紀錄表、臺灣雲林地方法院檢察署94年
    度毒偵字第1381號起訴書、95年度毒偵字第17號不起訴處分
    書各1 份；(5)搜索扣押筆錄、扣押物品目錄表及臺灣雲林地
    方法院檢察署94年度偵字第4471號案件94年10月19日訊問筆
    錄各1 份；(6)證人吳添和於臺灣雲林地方法院檢察署94年度
    偵字第4471號案件警詢、偵訊之證述；(7)證人郭朝陽於本院
    94年度訴字第884 號案件中之證述等資料在卷可參，被告之
    自白堪認與事實相符，本件事證已臻明確，被告犯行洵堪認
    定，應依法論科。
三、論罪科刑之理由：
  (一)按刑法上偽證罪，不以結果發生為要件，一有偽證行為，無
    論當事人是否因而受有利或不利之判決，均不影響其犯罪成
    立。而該罪所謂於案情有重要關係事項，則係指該事項有無
    ，足以影響於裁判結果者而言（最高法院71年臺上字第8127
    號判例參照）。故所謂於案情有重要關係事項，應係指該事
    項有無，足以影響於裁判結果，並與案件真正事實相悖，足
    以陷偵查或審判於錯誤危險者而言。蓋證人就此種事項為虛
    偽陳述，則有使偵查、裁判陷於錯誤之危險，故以之為偽證
    罪。本案被告乙○○於另案被告林英松被訴販賣第一級毒品
    海洛因案件之本院審理時虛偽證述未曾向林英松買過毒品云
    云，足以影響法院對於林英松有無販賣毒品予乙○○之事實
    認定，被告之陳述內容，自屬對案情有重要關係之事項。核
    被告乙○○所為，係犯刑法第168 條之偽證罪。
  (二)查乙○○於93、94年間，分別因竊盜、毒品案件經本院各判
    處有期徒刑7 月、4 月、3 月、9 月確定，合併定應執行有
    期徒刑1 年8 月，96年4 月3 日縮短刑期假釋出獄，所餘刑
    期付保護管束，96年6 月10日保護管束期滿執行完畢，有臺
    灣高等法院被告前案紀錄表1 件在卷可參，其於5 年內再犯
    有期徒刑以上之本罪，為累犯，應依刑法第47條第1 項規定
    加重其刑。
  (三)爰審酌被告於審判中以證人身分具結後，罔顧法律上應為真
    實陳述之義務，為迴護另案被告林英松，竟為虛偽陳述，其
    影響真實發現及對犯罪審判甚大，而刑事訴訟法採行改良式
    當事人進行主義，對於犯罪事實之認定，除依憑物理性證據
    認定外，諸多仰賴被告以外之人供述證據，自不容被告以外
    之人，於法院作證時任意為不實供述，因而妨害法院依正當
    法律程序，為真實發現及人權保障，對司法審判之正確性產
    生危害，且浪費國家司法資源，其犯罪之目的、手段，及其
    因一時害怕遭報復，不想沒完沒了再惹事，思慮欠周，犯罪
    後已知悔悟，犯罪後態度尚佳，暨自上次出獄後已不再施用
    毒品、與損友往來，且目前有正當工作等一切情狀，茲量處
    如主文所示之刑示懲。
四、適用之法律：
  (一)刑事訴訟法第273 條之1 第1 項、第299 條第1 項前段。
  (二)刑法第168 條、第47條第1 項。
本案經檢察官甲○○到庭執行職務。
中    華    民    國    97    年    6     月    9     日
                  刑事第四庭    法  官  李淑惠
以上正本證明與原本無異。
如不服本判決，應於判決收受後10日內，向本院提出上訴狀（須
附繕本）。
                                書記官  林佳慧
中    華    民    國    97    年    6     月    9     日
附錄論罪科刑法條
中華民國刑法第168條（偽證罪）
於執行審判職務之公署審判時或於檢察官偵查時，證人、鑑定人
、通譯於案情有重要關係之事項，供前或供後具結，而為虛偽陳
述者，處7 年以下有期徒刑。


司法院資訊處製作；財團法人民間司法改革基金會備份。
